【裁判字號】    92,自,37
【裁判日期】    921016
【裁判案由】    誣告
【裁判全文】
臺灣基隆地方法院刑事判決                            九十二年度自字第三七號
    自  訴  人  丙○○
    被      告  乙○○○
右列被告因誣告案件，自訴人提起自訴，本院判決如左：
    主  文
乙○○○無罪。
    理  由
一、自訴意旨詳如自訴狀影本所載。
二、按犯罪事實應依證據認定之，無證據不得推定其犯罪事實；不能證明被告犯罪者
    ，應諭知無罪之判決，刑事訴訟法第一百五十四條、第三百零一條第一項分別定
    有明文。又認定被告有罪之事實，應憑證據，如未能發現相當之證據，或證據不
    足以證明，自不能以推測或擬制之方法，以為裁判之基礎；且認定事實所憑之證
    據，其為訴訟上之證明，須達於通常一般人均不致有懷疑，而得確信其為事實之
    程度者，始得為有罪之認定，倘其證明尚未達到此一程度而有合理之懷疑存在時
    ，尚難為有罪之認定基礎，另苟積極證據不足以為不利於被告事實之認定，即應
    為有利於被告之認定，更不必有何有利之證據（最高法院三十年上字第八一六號
    、四十年台上字第八六號、七十六年台上字第四九八六號判例意旨參照）。次按
    誹謗罪之成立，須行為人意圖散布於眾，指摘或傳述足以毀損他人名譽之事實為
    要件，惟其因自衛、自辯或保護合法之利益；或對於可受公評之事，而為適當之
    評論，而以善意發表言論等情形，則不罰，刑法第三百十條第一項、第三百十一
    條第一款、第三款亦分別定有明文。又刑法第三百十一條之於一般阻卻違法事由
    外，立法者另明列特別阻卻違法事由，只要行為人之行為客觀上符合該條所定之
    要件，其行為即屬不罰，藉以保障言論自由精神，故任何客觀上造成毀損他人名
    譽結果之行為，除有上開法條所定之特別阻卻違法事由應予免責外，縱無符合特
    別阻卻違法之情形，仍須基於該條保護言論自由之立法精神，確定行為人主觀上
    具有毀損名譽之惡意，資為判斷之依據，倘無積極之證據足資證明行為人有毀損
    名譽之惡意，即應推定行為人無惡意毀損他人名譽之犯意。
三、自訴人丙○○認被告乙○○○涉有前開罪嫌，無非以證人甲○○之證言為論據。
    訊據被告堅詞否認有何自訴人所述之犯行，辯稱：其未曾向證人甲○○講述自訴
    人有跟廠商收回扣；就是因為自訴人吃錢，社區才花了這麼多錢，什麼事都沒做
    好，記得投邵華宏等語。經查：
（一）證人甲○○於本院九十二年八月二十九日訊問時固到庭證稱：其於巴賽隆納社
      區改選下屆區分所有權人委員當天，遇見被告乙○○○，被告詢問其要投給誰
      ，其表示尚未決定，被告就告訴其自訴人有跟廠商收取回扣，其當場表示存疑
      ，被告復稱自訴人有收回扣，不然社區怎麼這麼多事情沒有做好，後來其領完
      選票，又看到被告與社區另一住太太說同樣的事情，被告只稱自訴人收取回扣
      ，並沒有指向特定的廠商收回扣及收回扣之金額，也沒指出社區內哪一個建設
      沒有做好等語，然被告自始否認曾向證人為上述之指摘。被告究否曾向證人為
      前述之指摘，與證人各執一詞，而自訴人並未提出其他證據可資為佐，則被告
      是否果曾為自訴人所述之指摘，已非無疑。況證人甲○○向自訴人告以：於領
      完選票後，在與相距約二公尺遠處，又聽見被告向不詳姓名女士指摘自訴人收
      取回扣等語（詳自訴狀所載），然證人與被告相距達二公尺遠，為何證人能清
      楚聽到被告與他人說話的內容？且被告既係向同棟住戶拉票，則證人看到的那
      位女士應亦係同棟住戶，為何證人無法指認（見同上期日訊問筆錄）？證人甲
      ○○之片面證言，實有合理可疑。
（二）退萬步言之，縱認證人甲○○之指證屬實，亦即被告係因自訴人擔任管委會委
      員期間，社區建設未完善，據以推論自訴人有跟廠商收取回扣，因而向證人甲
      ○○推薦改選紹華宏為管委會委員，其並未捏造任何不實之事證，以誣指自訴
      人向何一廠商收取回扣，及收取回扣之金額。然查被告為巴賽隆納社區之居民
      ，為其所自承，該社區之相關建設及管理運作事宜，均與被告之生命、身體及
      財產安全攸關，且社區管委會委員受居民之付託，處理社區內公共事務，各委
      員執行成果之良窊，本即係可受公評之事項，被告若果真向證人甲○○為前述
      之指摘，亦係因保護自己合法之利益，並就可受公評之事，為適當之評論，而
      以善意發表言論，揆諸前揭說明，尚難認被告有毀損自訴人名譽之惡意。
四、綜上，本件自訴案件僅有單一證人甲○○之片面指證，而證人甲○○之指證又有
    前述合理之可疑，況被告縱果有為自訴人所述之指摘，亦係因保護自己合法之利
    益，就可受公平之事，為適當之評論，而以善意發表言論，尚難認有何毀謗自訴
    人名譽之惡意，此外，復查無其他積極證據足證被告有自訴人所指誹謗及妨害信
    用之犯行，不能證明被告犯罪，揆諸前揭法條及判例意旨，自應為被告無罪之諭
    知。據上論斷，應依刑事訴訟法第三百四十三條、第三百零一條第一項，判決如
    主文。
中      華      民      國    九十二    年      十      月     十六     日
                                       臺灣基隆地方法院刑事第二庭
                                           審判長法  官  邱 志 平
                                                 法  官  蔡 岱 霖
                                                 法  官  劉 桂 金
右正本證明與原本無異。
對於本件判決如有不服，應於收受送達後十日內，向本院提出上訴書狀，上訴於臺灣
高等法院，並按他造當事人之人數附具繕本。
                                                 書記官  黃 士 元
中      華      民 國    九十二    年      十      月     二十     日


司法院資訊處製作；財團法人民間司法改革基金會備份。
